臺灣嘉義地方法院刑事判決　　　　　　 94年度簡上字第225號
上　訴　人
即　被　告　甲○○
上　訴　人
即　被　告　乙○○
上列上訴人因被告重利案件，不服本院朴子簡易庭94年度朴簡字
第133號中華民國94年9月23日刑事簡易判決（聲請簡易判決處刑
案號：臺灣嘉義地方法院檢察署94年度偵字第3521號），提起上
訴，本院管轄之第二審合議庭判決如下：
    主  文
原判決撤銷。
甲○○、乙○○共同乘他人急迫貸以金錢，而取得與原本顯不相
當之重利，各處有期徒刑貳月，如易科罰金均以佰元折算壹日
。
    事  實
一、甲○○與乙○○共同基於重利之犯意聯絡，於民國94年4月8
    日下午9時30分許，在嘉義市○○里○○街25號前，趁丙○○急迫亟需現金周轉之際，以每期200分利息即每借貸新台
    幣 (下同)10000 元，每10天必需繳納2000元利息，以及每
    借貸1萬元須先預扣第1期利息之方式，由丙○○向其等2人
    借貸3萬元 (預扣6000元利息，實拿24000元)，而藉此取得
    與原本顯不相當之重利計6000元，並要求丙○○簽立本票3
    紙（票載號碼為673331、673332、673334號，票載金額均為
    3萬元，以下簡稱系爭3紙本票），扣押丙○○身分證以及書
    寫將丙○○所有車牌號碼G9C-270號機車（以下簡稱系爭機
    車）讓渡與乙○○2人之讓渡書、保管條各1紙，買賣合約書
    1式2份，供作擔保上開借款之用。嗣因丙○○於94年4月26
    日主動將系爭機車質押於甲○○及乙○○處，無法忍受高額
    利息而向警報案，嗣經警於同年5月25日下午10時40分許，
    在嘉義市○○路可利亞餐廳前查得乙○○、甲○○2人，並
    經其等2人同意，在嘉義市○○路銀河旋宮KTV前停車場，扣
    得丙○○所書寫上開1式2份買賣合約書，讓渡書、保管條各
    1紙，丙○○身分證1枚、系爭3紙本票及系爭機車。
二、案經嘉義市警察局第二分局報告臺灣嘉義地方法院檢察署檢
    察官偵查後聲請簡易判決處刑。
    理  由
一、訊據被告乙○○對於伊有於94年4月8日，因丙○○須金錢週
    轉，而在嘉義市○○里○○街25號前，借貸30000元現金予
    丙○○，且丙○○當時有書寫關於讓渡系爭機車之汽車買賣
    合約書1式2份，讓渡書、保管條各1紙，另簽載交付系爭3紙
    本票，及交付其本人之身分證予伊，嗣並將系爭機車質押予
    伊處等情節均無異詞，惟矢口否認涉有重利犯行，辨稱：伊
    並無向丙○○收取利息，亦無約定利率為何云云。被告甲○○則矢口否認有重利行為，辯稱：其並無借貸款項予丙○○
    ，更無收取丙○○分文利息，且94年5月25日為警查獲當日
    ，其僅係單純受被告乙○○之託，騎乘機車搭載被告乙○○
    前去嘉義市○○路可利亞餐廳而已，與本件重利犯行，毫無
    關係云云。
二、經查：
(一)、被告2人於警詢時之供述，係出於自由意識，警察並無施以
    強暴、脅迫等不正方法，且警詢所述均屬實在乙節，業據被
    告2人於檢察官94年6月30日偵訊時供承在卷，於本院94年12
    月15日審理時，其2人亦再度供承，警詢製作筆錄時，警察
    並無刑求取供等語，堪信其2人於警詢時之供述，均係出於
    自由意識，具有任意性，是其2人於警詢時之供述，應具有
    證據能力。
(二)、丙○○有於94年4月8日下午9時30分許，依循求才令所載之
    電話與被告2人聯絡，相約在嘉義市○○里○○街25號前，
    洽談借款事宜，嗣約定丙○○借款30000元，惟須先預扣利
    息6000元，實拿24000元，並言明10日為1期，每期須支付利
    息6000元，並於同時扣押丙○○之身分證，並要求丙○○簽
    載系爭3紙本票、書寫關於讓渡系爭機車之讓渡書、保管條
    各1 紙、汽車買賣合約書1式2份，嗣丙○○並將系爭機車質
    押於被告乙○○處等事實，業據被告2人於警詢時供承不諱
    ，且其2人於警詢時之供述，亦均實在乙節，亦據其2人於檢
    察官94年6月30日初訊時供認在卷。
(三)、基於人之利己心及趨吉避害之習性，其2人飾詞卸責已是不
    及，為何要杜撰編飾不實之供詞，使自己遭受刑事追訴，何
    況其2人於警詢時，具自由意識，任意性並無受到任何侵害
    ，當可將實情托出，何須陷己於罪。再者當事人於案發之初
    之供述，較少權衡利害得失或受他人之干預，較之事後翻異
    之詞為可信，故除非可證明其更異之詞與事實相符或其初供
    係虛偽者外，自不得任意捨棄初供於不採。
(四)、被害人即證人丙○○於警詢時亦證稱，94年4月8日，其因需
    錢，而依循求才令之廣告，向被告2人借款30000元，惟先扣
    款6000元，故實際僅借拿24000元等語。
(五)、此外，復有系爭機車1輛扣案足憑，及丙○○身分證1枚、系
    爭本票3紙、汽車買賣合約書1式2份、讓渡書、保條管各1紙
    在卷足憑
(六)、何況果如被告乙○○所供，伊與證人丙○○間並無約定利息
    、利率為何，則為何伊要花錢買廣告借錢予不相識之人，而
    竟無約定、收取分文利息？又苟無約定利息、利率，則伊為
    何要求證人丙○○簽載合計90000元之系爭3紙本票？足見，
    被告乙○○所辯，應無足取。
(七)、再者，被告甲○○於本院94年12月15日審理時辯稱，警詢時
    ，被告乙○○說警察問什麼回答什麼即可，警察另說早點作
    完筆錄即可回家云云。查果如被告甲○○所供，其於警詢時
    之自由意識並無受到任何干預及限制，被告乙○○另有向其
    告稱警察問什麼回答什麼即可，則其為何於警詢時不敢吐實
    ，反要虛構對己不利之事實，況警察如有說早點作完筆錄即
    可回家，則其僅須表明實情即可，何須再向警察鉅細靡遺供
    稱，借款之時、地，金額、預扣之利息金額、利率、利息之
    計算，及質押何物，反使自己延滯回家之時間，益見，被告
    甲○○所辯，亦難予以採信。
三、核被告2人所為均係犯刑法第344條之重利罪，又被告2人就
    上開犯行，有犯意之聯絡及行為分擔，應依刑法第28條之規
    定，論以共同正犯。
四、原審予以論罪科刑固非無見．惟查：(一)被告2人取得與原本
    顯不相當之重利，係6000元，而非36000元，業據證人丙○○於警局第2次詢問時證稱在卷，原審認定為36000元，尚有
    未洽。(二)刑法上沒收因犯罪所得之物，應指因犯罪行為直接
    所產生或取得特定之原物（最高法院70年度台上字第5569號
    判決參照），查扣案之汽車買賣合約書1式2份、讓渡書、保
    條管各1紙，係證人丙○○質押系爭機車予被告2人，所書寫
    之證明書據，尚難謂係因犯罪行為直接產生之物，原審予以
    沒收，亦有未洽。被告2人以前詞提起上訴固均無理由，惟
    原判決既有上述可議而無可維持，自應予以撤銷改判。爰審
    酌被告2人之犯罪動機、目的、犯罪之手段、生活狀況、品
    行、智識程度，與被害人之關係，犯罪所生之損害尚輕及犯
    罪後之態度等一切情狀，分別量處如主文所示之刑，並分別
    諭知易科罰金之折算標準，以資懲儆。
據上論斷，應依刑事訴訟法第455 條之1 第1 項、第3 項、第36
9條第1項前段、第364條、第299條第1項前段，刑法第28條、第
344 條、第41條第1項前段，罰金罰鍰提高標準條例第1條前段、
第2條，判決如主文。
本案經檢察官陳美君到庭執行職務。
中　　華　　民　　國　　94　　年　　12　　月　　29　　日
                  刑事第五庭    審判長法　官　林信旭
                                      法  官  蔡憲德
                                      法  官  蘇姵文
以上正本證明與原本無異。
本件不得上訴。
中　　華　　民　　國　　94　　年　　12　　月　　29　　日
                        　          　書記官　賴琪玲
